【裁判字號】    97,訴,2944
【裁判日期】    971210
【裁判案由】    違反槍砲彈藥刀械管制條例
【裁判全文】
臺灣彰化地方法院刑事判決              97年度訴字第2944號
公  訴  人  臺灣彰化地方法院檢察署檢察官
被      告  乙○○
                    現於臺灣彰化看守所附設勒戒處所執行觀
選任辯護人  張啟富  律師
上列被告因違反槍砲彈藥刀械管制條例案件，經檢察官提起公訴
（97年度偵字第7375號），本院判決如下：
    主  文
乙○○未經許可，持有可發射金屬具有殺傷力之槍枝，處有期徒
刑年月，併科罰金新臺幣壹拾萬元，罰金如易服勞役，以新
臺幣貳仟元折算壹日。扣案之可發射金屬具有殺傷力之空氣槍壹
支（槍枝管制編號：0000000000號，含高壓二氧化碳鋼瓶1個）
沒收。
    犯罪事實
一、乙○○明知未經主管機關許可，不得持有具殺傷力之槍枝，
    竟於民國96年4 月間，以新臺幣1 萬6 千元之代價，在彰化
    縣彰化市台灣戲院對面，自姓名年籍不詳之成年人購得具有
    殺傷力之空氣槍1 支（槍枝管制編號：0000000000號，含扣
    案之高壓二氧化碳氣體鋼瓶1 個、鋼珠1 瓶，未扣案之塑膠
    BB彈1 瓶、小型二氧化碳氣體鋼瓶3 瓶），並將之放置於其
    所有車牌號碼8H－7777號自小客車後車廂中，而無故持有之
    。嗣乙○○駕駛上開車輛於97年8 月7 日凌晨5 時35分許，
    在彰化縣伸港鄉○○路○段與濱二路口，為警盤檢時查獲，
    並自上開車輛後車廂內扣得上開空氣槍1 支、鋼珠1 瓶等物
    。
二、案經彰化縣警察局和美分局報請臺灣彰化地方法院檢察署檢
    察官偵查起訴。
    理  由
一、按法院或檢察官得囑託醫院、學校或其他相當之機關、團體
    為鑑定，或審查他人之鑑定，並準用第203 條至第206 條之
    1 之規定，刑事訴訟法第208 條第1 項亦定有明文。依此，
    檢察官對於偵查中之案件，認為須實施鑑定者，固應就具體
    個案，選任鑑定人或囑託鑑定機關（團體）為之；但對於司
    法警察機關調查中之案件，或有量大或急迫之情形，為因應
    實務之現實需求，如檢察官針對該類案件之性質（例如：查
    扣之毒品必須檢驗其成份、對施用毒品之犯罪嫌疑人必須檢
    驗其體內有無毒品代謝反應、對於查扣之槍砲彈藥必須檢驗
    有無殺傷力、對違反野生動物保育法案件必須鑑定是否屬於
    保育類動物案件等），認為當然有鑑定之必要者，經參考法
    務部92年5 月20日法檢字第092080203 號函送之法務部「因
    應刑事訴訟法修正工作小組」研討之刑事訴訟法修正相關議
    題第21則之共識結論，以及臺灣高等法院於92年8 月1 日舉
    行之刑事訴訟法新制法律問題研討會第3 則法律問題研討結
    果之多數說（載於司法院92年8 月印行「刑事訴訟法新製法
    律問題彙編」第15頁至第18頁），基於檢察一體原則，得由
    該管檢察長對於轄區內之案件，以事前概括選任鑑定人或囑
    託鑑定機關（團體）之方式，俾便轄區內之司法警察官、司
    法警察對於調查中之此類案件，得即時送請事前已選任之鑑
    定人或囑託之鑑定機關（團體）實施鑑定，該鑑定人或鑑定
    機關（團體）亦應視同受承辦檢察官所選任或囑託而執行鑑
    定業務，其等出具之書面鑑定報告應屬刑事訴訟法第206 條
    所定之傳聞例外，當具有證據能力（法務部92年9 月1 日法
    檢字第0920035083號函可供參照）。從而，本件扣案之槍枝
    1 支，經由查獲之警察單位依先前轄區檢察署檢察長事前概
    括選任鑑定機關，即內政部警政署刑事警察局實施鑑定，該
    鑑定機關所出具97年9 月4 日刑鑑字第0970121301號槍彈鑑
    定書，即具有證據能力，而得為本案之證據。
二、訊據被告乙○○固坦承確有於上開時、地，以1 萬6 千元之
    價格，購得具有殺傷力之空氣槍1 支（含扣案之高壓二氧化
    碳氣體鋼瓶1 個、鋼珠1 瓶，未扣案之塑膠BB彈1 瓶、小型
    二氧化碳氣體鋼瓶3 瓶）等情，惟矢口否認有何違反槍砲彈
    藥刀械管制條例之犯行，辯稱：伊是在彰化縣彰化市台灣戲
    院附近賣模型槍的店買的，伊不知道扣案之槍枝具有殺傷力
    云云。經查：
  (一)上開扣案之槍枝及鋼珠，係被告於97年8 月7 日凌晨5 時35
    分許，駕駛其所有車牌號碼8H－7777號自小客車，在彰化縣
    伸港鄉○○路○段與濱二路口為警盤檢時，自其所駕駛車輛
    之後車廂內查獲等情，業據被告供陳不諱，並有扣押筆錄、
    扣押物品目錄表、彰化縣警察局槍枝初步檢視報告表、彰化
    縣警察局和美分局刑事案件報告書附卷可稽；而扣案之槍枝
    經送內政部警政署刑事警察局以檢視法、性能檢驗法、動能
    測試法鑑定，認送驗槍枝（槍枝管制編號：0000000000號）
    ，係氣體動力式槍枝，以外接高壓鋼瓶內氣體為發射動力，
    經以金屬彈丸測試3 次，其中彈丸（直徑8.0mm 、重量2.1g
    ）最大發射速度為116 公尺/ 秒，計算其動能為14焦耳，換
    算其單位面積動能為27焦耳/ 平方公分等情，有內政部警政
    署刑事警察局97年9 月4 日刑鑑字第0970121301號槍彈鑑定
    書附卷可稽。而依美國軍醫總署定義，彈丸撞擊動能達58呎
    磅（約為78.6焦耳），足以使人喪失戰鬥能力；依內政部警
    政署刑事警察局對活豬作射擊測試結果，彈丸單位面積動能
    達24焦耳/ 平方公分，足以穿入豬隻皮肉層；依日本科學警
    察研究所之研究結果，彈丸單位面積動能達20焦耳/ 平方公
    尺，足以穿入人體皮肉層等情，亦有上開鑑定書所附說明可
    佐，足認系爭槍枝具有殺傷力無疑。
  (二)被告雖以前揭情詞置辯，然被告於97年8 月7 日警詢時即供
    陳：伊使用過3 次，第一、二次的時間大約是在96年11月與
    12月間，地點是在彰化縣和美鎮四張里的公墓打斑鳩；第三
    次是在97年8 月6 日16時許，亦在上開同一地點打斑鳩等語
    （見警詢卷第5 頁反面）；嗣於本院97年10月31日準備程序
    中陳稱：槍枝買回來後，我就把槍放在車子裡面，我準備來
    打斑鳩用的，但是我沒有試射該槍過，也沒有實際去打過等
    語（見本院卷第34頁反面），然經本院提示上開警詢筆錄後
    ，被告復改稱：伊有使用過該槍枝3 次，是裝BB彈，不是扣
    案之鋼珠，時間、地點如同警詢中所述，伊是用來打斑鳩，
    但是沒有打到等語（見本院卷第35頁）；後又於本院審理中
    自承，伊確有於起訴書所載時、地試射，但是是打木板等語
    （見本院卷第35頁反面）。可知，被告事後翻異前詞，初已
    不無避重就輕之嫌，難以採信；而被告既於本院準備程序中
    敘明其購買上開槍枝之目的乃為了打斑鳩之用，如何會使用
    輕易受風向影響，射程又不遠，且無法穿透皮層之塑膠製BB
    彈予以試射？倘被告主觀上確認上開槍枝並無任何殺傷力，
    無法將斑鳩擊傷，又何需前往同一地點繼續射擊、獵打斑鳩
    ？若確意在射獵班鳩，又何需跑至公墓試打木板，為何不直
    接射擊斑鳩或其他鳥類即可？徵諸被告於案發之初，較少顧
    慮後果，其供詞尚不致受事後有無刑事訴追，圖以脫免卸責
    ，妄以匿詞掩飾等因素所左右，且犯行一經查獲即被帶往警
    察機關製作筆錄，實際上亦較少深思熟慮以斟酌供詞內容之
    機會；復於移送臺灣彰化地方法院檢察署檢察官面前均一致
    陳述明確，亦未曾提出其不知扣案槍枝為具有殺傷力槍枝之
    辯解（見97年度偵字第7375號第28頁），是被告於警詢中所
    述，顯非杜撰之詞，堪以認定，其於警詢中既陳明若打中斑
    鳩的頭，斑鳩應會掉下來等語，亦足認被告對於扣案槍枝具
    有殺傷力乙節，實已知悉，其事後辯詞，均為匿飾卸責之詞
    ，不足採信。
  (三)其次，質之證人即被告所指其購買扣案槍枝之合法店家彰化
    縣彰化市戰斧生存遊戲店負責人甲○○於本院97年11月26日
    審判期日具結證稱：「（問：你有實際負責店裡的業務嗎？
    ）有。（問：店裡賣何商品？）有賣防身器材、收藏刀、玩
    具氣槍。（問：店裡有無販賣外接瓦斯氣體鋼瓶為動力之玩
    具槍？）有。（問：扣案的空氣槍，是否由你店裡所賣出？
    ）我店裡有同等型的槍，但是該把槍不是我店裡賣出。（問
    ：如何辨識該把空氣槍不是由你店裡賣出？）我們在賣出槍
    枝時，我們會告知客人槍枝的現在擁有的焦耳數、槍枝的動
    力來源，請客人看完切結書的內容後，在請客人簽立切結書
    ，簽立切結書才完成交易。本件因為我有回去確認切結書，
    並沒有此案被告所簽立的切結書，所以我確定這把槍不是我
    店裡販售的。（問：你所販售的空氣槍枝，是否都會要求客
    人簽立切結書？）是的。（問：是否會直接販售空氣槍枝，
    而未簽立切結書？）不會有這種情形。（問：你們販賣的空
    氣槍的焦耳數約為多少？）15焦耳。（問：你如何知道你們
    所販售的空氣槍只有15焦耳？）是由我們店家以與警政署相
    同等級的測速器測試所販賣的空氣槍。（問：你們是以何種
    子彈測試？）上開15焦耳，我們是以塑膠BB彈測試。（問：
    你們店裡是否有販售同型的玩具槍？）有，但是本案扣案槍
    枝所使用的瓦斯鋼瓶是改裝過，換成大型瓦斯鋼瓶；這種改
    裝不會影響焦耳數，只會使射擊的時間加長，可以玩的比較
    久。（問：如果以鋼珠試射，焦耳數是否會不同？）不會，
    因為動力來源都是相同。」等語（見本院卷第62至64頁）。
    可知，被告辯稱扣案之槍枝係向證人所經營之戰斧生存遊戲
    店所購得乙節，已有可議；尚且，依證人所述，其店內所販
    售之槍枝乃合於法令規範，為不具殺傷力之槍枝；復參以，
    本件證人經告知刑事訴訟法第181 條得拒絕證言之權利後，
    仍願意作證，其店內並存有顧客所簽署之切結書足資憑證販
    售時槍枝之焦耳數，以避免有心人士購買後加以改造成具有
    殺傷力之槍枝，可供作為日後為警查緝時自保之用；顯見，
    倘被告所持之槍枝確為證人所販售，依證人之主觀認知實無
    否認之必要，渠等既不相識亦無仇恨，證人亦無刻意誣陷被
    告之動機與目的，致令自己陷於偽證重罪之理；是以，上開
    槍枝確非證人所售予被告者，堪以認定。其次，證人固證稱
    其店內亦有販賣相同型式之空氣槍，然被告所持有之槍枝既
    非證人所販售，是證人所述其店內同型槍枝之單位面積動能
    為15焦耳乙節，即不得遽為被告有利之認定，自無生被告信
    其乃以合法銷售之管道取得扣案槍枝，故得出被告對於上開
    並無殺傷力認識之結論。
  (四)綜上所述，被告所辯難認與事實相符，委無足採。從而，本
    件事證已臻明確，被告上開犯行洵堪認定，應予依法論科。
三、核被告乙○○所為，係犯槍砲彈藥刀械管制條例第8 條第4
    項之未經許可，持有可發射金屬具有殺傷力之槍枝罪。爰審
    酌被告前科累累，並有違反槍砲彈藥刀械管制條例之前案，
    甫於95年10月20日縮短刑期假釋，有臺灣高等法院被告前案
    紀錄表附卷可稽，素行堪認非佳，復於假釋中再犯本罪，犯
    後猶未能坦承犯行，諸多辯解，圖卸刑責，實難認已有悔悟
    之意，且其無故持有具有殺傷力之槍枝，並將之置放於後車
    廂內，形同隨時可以取用，對於社會秩序之潛在威脅甚大，
    自不得予以輕縱，惟念及被告並未持以另犯他案，上開槍枝
    雖有殺傷力然較諸使用彈頭、彈殼及火藥之子彈等槍枝而言
    ，明顯輕微等一切情狀，量處如主文所示之刑，併就所處罰
    金刑部分，諭知易服勞役之折算標準，以示懲儆。扣案之可
    發射金屬具有殺傷力之空氣槍1 支（槍枝管制編號：000000
    0000號，含高壓二氧化碳鋼瓶1 個），係屬違禁物，爰依刑
    法第38條第1 項第1 款規定宣告沒收。至扣案之鋼珠1 包，
    係被告於購買上開槍枝時所附，業據被告供陳在卷，而該鋼
    珠僅為一般市售小鋼珠，非必與扣案之槍枝結合使用，顯然
    並非系爭槍枝之成分，亦均非屬違禁物，且性質上亦非供被
    告犯持有可發射金屬具有殺傷力之槍枝罪所用之物；再者，
    扣案之鋼珠，雖或可稱為前開槍枝的從物，然所謂從物，既
    為獨立之物，僅常助主物之效用，而同屬於一人，刑法既未
    規定沒收主物，效力及於從物，且從物亦未因常助主物之效
    用，當然成為違禁物，均與刑法第38條所定尚有未合，本院
    爰不另為沒收之諭知。
據上論斷，應依刑事訴訟法第299 條第1 項前段，槍砲彈藥刀械
管制條例第8 條第4 項，刑法第11條前段、第42條第3 項前段、
第38條第1 項第1 款，刑法施行法第1 條之1 ，判決如主文。
中    華    民    國    97    年    12    月    10    日
                    刑事第七庭  審判長法  官  簡璽容
                                      法  官  胡宜如
                                      法  官  戰諭威
以上正本證明與原本無異。
如不服本判決應於收受判決後10日內向本院提出上訴書狀，並應
敘述具體理由; 其未敘述上訴理由者，應於上訴期間屆滿後20日
內向本院補提理由書（均須按他造當事人之人數附繕本）「切勿
逕送上級法院」。
中    華    民    國    97    年    12    月    10    日
                                      書記官  陳佳宏
附錄本案論罪科刑法條：
槍砲彈藥刀械管制條例第8 條：
未經許可，製造、販賣或運輸鋼筆槍、瓦斯槍、麻醉槍、獵槍、
空氣槍或第4 條第1 項第1 款所定其他可發射金屬或子彈具有殺
傷力之各式槍砲者，處無期徒刑或5 年以上有期徒刑，併科新臺
幣1 千萬元以下罰金。
未經許可，轉讓、出租或出借前項所列槍枝者，處5 年以上有期
徒刑，併科新臺幣1 千萬元以下罰金。
意圖供自己或他人犯罪之用，而犯前2 項之罪者，處無期徒刑或
7 年以上有期徒刑，併科新臺幣1 千萬元以下罰金。
未經許可，持有、寄藏或意圖販賣而陳列第1 項所列槍枝者，處
3 年以上10年以下有期徒刑，併科新臺幣700 萬元以下罰金。
第1 項至第3 項之未遂犯罰之。


司法院資訊處製作；財團法人民間司法改革基金會備份。
